臺灣臺中地方法院刑事判決　　　　　　　　　　　　九十三年度易字第二四四八號
　　公　訴　人　臺灣臺中地方法院檢察署檢察官
　　被　　　告　甲○○
右列被告因違反動產擔保交易法等案件，經檢察官提起公訴（九十三年度偵緝字第一
０六七號），本院判決如左：
    主  文
甲○○共同動產擔保交易之債務人，意圖不法之利益，將標的物遷移，致生損害於債
權人，累犯，處有期徒刑陸月，如易科罰金，以佰元折算壹日。
    事  實
一、甲○○有藏匿人犯、竊盜等前科，其中於民國（下同）八十五年間因藏匿人犯案
    件，經本院判處有期徒刑十月確定，於八十六年十二月二十四日假釋期滿執行完
    畢（已構成累犯）。其猶不知悔改，與真實姓名年籍不詳之成年男子，基於犯意
    聯絡，於九十一年六月二十九日，先由甲○○以自己名義，以其名下之車牌號碼
    五Ｑ—○八四五號，大慶牌ＩＭＰＲＥＺＡ型自用小客車一輛向匯通商業銀行股
    份有限公司（現改為國泰商業銀行股份有限公司，下稱國泰銀行）彰化分行設定
    動產抵押，貸款新臺幣（下同）三十二萬元，為動產擔保交易之債務人，約定自
    九十一年七月一日起至九十四年六月一日止，分三十六期清償，每月一期，每月
    一日付貸款，每期金額一萬一千八百九十二元，標的物存放地點為臺中縣烏日鄉
    ○○村○○路六一二巷十九弄二號甲○○住處，甲○○於擔保債權未全部付清前
    ，不得將標的物遷移、出賣、出質或為其他處分，且倘未依約履行擔保債權時，
    國泰銀行得依法主張動產抵押權，得出賣標的物而就賣得價金優先於其他債權受
    償，而與國泰銀行簽訂動產抵押契約書、動產擔保交易動產抵押設定登記申請書
    ，並委由國泰銀行向公路總局臺中區監理所辦理動產抵押設定登記。詎甲○○與
    該成年男子基於為自己不法利益之犯意聯絡，僅繳付三期分期款，自九十一年十
    月一日，即未繳納任何本息，且自九十一年十一月間起，即將標的物遷移前開約
    定存放地點，未依約履行擔保債務，致國泰銀行追索無著而受有損害。
二、案經國泰銀行訴由臺灣臺中地方法院檢察署檢察官偵查起訴。
    理  由
一、訊據被告甲○○矢口否認右揭違反動產擔保交易法第三十八條之犯行，先辯稱：
    不是我本人簽約，也沒看過這部車子，契約書（指貸款申請書）、動產抵押契約
    書都不是我簽的。我有拿身分證請陳進興幫我辦理國泰銀行信用卡，他拿去辦理
    這件貸款並沒有告訴我，我也沒有同意他用我的名義去辦理云云（本院卷第三九
    頁）；後又辯稱：不知道我的簽名是拿去辦理本件車子的。陳進興說要辦理銀行
    貸款，但他沒有說要用我的名義去買車。車子我到現在都沒有看過，也不知道有
    去辦理汽車貸款云云（本院卷第一七０至一七三頁）。惟查：
（一）被告右揭時地有訂定動產擔保契約，又僅繳納三期分期款，又自九十一年十一
      月間即將汽車遷離約定處所，未通知債權人等情，業據告訴人國泰銀行職員蕭
      健宏於警詢、林佑聰於偵訊指訴綦詳，並有汽車新領牌照登記書、貸放查詢表
      （偵卷第二一至二五頁）、本票、授權書、動產擔保交易動產抵押設定登記申
      請書、車輛動產抵押契約書、汽車貸款申請暨約定書、購車貸款契約書（本院
      卷第六五至七五頁）附卷可稽，被告既未依約繳納分期款，復將汽車遷移約定
      存放處所，復未通知債權人，使債權人亦無法取得汽車，其具為自己不法利益
      之意圖，且致生損害於債權人甚明。
（二）再查，本件汽車貸款及設定動產抵押確均係被告親自簽名辦理等情，亦據被告
      於本院自承在卷（本院卷第一七三頁），且本院將本件貸款之匯通商業銀行本
      票原本其上「甲○○」之簽名、車輛動產抵押契約書原本立契約書人欄其上「
      甲○○」之簽名、動產擔保交易動產抵押設定登記申請書原本之債務人欄其上
      「甲○○」之簽名及汽車貸款申請暨約定書原本之購車貸款契約甲方欄內之「
      甲○○」之簽名，送請法務部調查局鑑定比對被告平日親筆書寫之簽名筆跡即
      被告九十二年十二月十八日之補領國民身分證申請書、郵政存簿儲金立帳申請
      書、臺灣臺中地方法院檢察署九十一年度偵字第九四七八號卷第二三頁受訊問
      人署押、臺灣臺中地方法院檢察署九十二年度執字第一五五七號卷第十五頁受
      訊問人署押、臺灣臺中地方法院檢察署九十一年度偵字第一五四九四號卷宗第
      三三頁受訊問人署押、本院九十一年度聲羈字第二五一號卷宗第五頁受訊問人
      署押，經以特徵比對、歸納比對之方法鑑定結果，本件貸款之本票、契約書、
      申請書及約定書上之「甲○○」筆跡，均與其平日親筆書寫之簽名筆跡筆劃特
      徵相同，有法務部調查局九十四年一月二十七日鑑定通知書在卷可佐（本院卷
第七九頁）。且查，被告確於九十一年六月間由陳進興陪同，在臺中市○○路
      加油站附近之麥當勞，與辦理本件汽車貸款之經手人員即冠榮國際企業股份有
      限公司（下稱冠榮公司）之業務代表王惠杰商談汽車貸款之事宜，且王惠杰在
      辦妥汽車貸款後，尚將被告之身分證交由陳進興轉交被告，亦經證人陳進興於
      偵訊中具結證稱：有一位不詳的人要買車，而跟代書事務所有認識，但是該買
      車的人沒有辦法獲得銀行的貸款，必須要借名義，該代書跟我說要用甲○○的
      名義向銀行借錢買車，買車的人說會包一個紅包給甲○○，我就跟甲○○講，
      要他自己跟該代書王惠傑（應是杰之誤）接洽。：：代書王惠杰辦理完汽車買
      賣後，拿甲○○的身分證給我，要我還給甲○○，：：。代書王惠杰有見過甲
      ○○，是在九十一年六月間，我載甲○○去臺中市○○路加油站附近的肯德基
      或麥當勞店，我記不清楚店名，就讓他自己去見代書王惠杰，我知道他們在講
      汽車貸款的事情等語（偵緝卷第四一頁），足見上開貸款文件均係被告所親自
      簽寫，且本件貸款確係被告親自辦理。被告猶於偵訊及本院一度辯稱：未簽約
      辦理本件貸款云云，顯非可採。
（三）至辦理本件汽車貸款對保手續之告訴人國泰銀行（即原匯通商業銀行）職員李
      景洋（原名李宜達），雖曾於偵訊具結證稱：「…我亦經手車輛動產抵押契約
      書，上面有我簽名，是在九十二年六月二十九日（此部分應係九十一年之誤）
      ，是在臺中市○○路冠榮汽車公司辦理的。現場對保的不是當庭的甲○○。當
      時辦理的時候，我有核對該名甲○○的身分證上照片及當場的人，有一點類似
      ，而跟當庭這位甲○○不像。」等語（偵緝卷第四七頁，九十三年八月十一日
      偵訊），然依本件車輛動產抵押契約書上對保欄之記載（本院卷第六八頁反面
      ），本件對保日期應係於九十一年六月二十九日，有契約書在卷可佐，從而，
      證人李景洋自前開對保時即九十一年六月二十九日，迄前述九十三年八月十一
      日偵查時，相距時間二年餘，其自有記憶不清之情形，尚難依該記憶模糊下之
      瑕疵陳述，為任何有利被告之認定，應依前揭鑑定通知書之鑑定，較堪採信。
（四）被告後改辯稱：不知道我的簽名是拿去辦理本件車子的。車子我到現在都沒有
      看過，也不知道有去辦理汽車貸款云云（本院卷第一七０至一七三頁）。惟查
      ，證人陳進興於偵訊即具結證稱：代書跟我說要用甲○○的名義向銀行借錢買
      車，買車的人說會包一個紅包給甲○○，我就跟甲○○講，要他自己跟代書王
      惠傑（音譯，係王惠杰之誤）接洽，：：我是在九十一年六月間，我載甲○○
      去臺中市○○路加油站附近的肯德基（或麥當勞店，我記不清店名），就讓他
      自己去見代書王惠傑（杰），我知道他們在講汽車貸款的事情等語（偵緝卷第
      四一頁），顯見被告同意辦理本件貸款時，已知悉係辦理汽車貸款；且查，本
      件汽車貸款及設定動產抵押之文件均係被告所親筆簽名，亦據被告坦認在卷，
      復有鑑定通知書可佐，已如前述，再被告學歷係高中畢業，亦據被告自承在卷
      ，再參以本件被告親自簽寫之契約文件甚多，有本票、授權書、動產擔保交易
      動產抵押設定登記申請書、車輛動產抵押契約書、汽車貸款申請暨約定書、購
      車貸款契約書（本院卷第六五至七五頁），被告縱有可能未詳加逐句閱覽契約
      條款文字內容，然亦應知悉係辦理本件動產抵押借款，自不可能於毫不知情下
      ，遽即簽寫本票及上開契約文件多份；再被告雖辯稱：陳進興說可以貸款十萬
      元云云（本院卷第一七三頁），倘被告完全不知所簽契約文件係辦理汽車貸款
    ，僅誤以為係辦理「貸款十萬元」，則被告何以於面額三十二萬元之本票之發
      票人欄為署押？又被告何以自偵查初訊起至本院準備程序，矢口未提此節，亦
      未就此節詰問經手介紹或辦理本件貸款案件之證人陳進興、李景洋（李宜達）
      等人，請渠等說明，反先辯稱：「阿華」向我借身分證辦信用卡云云（偵緝卷
      第十六頁），後又辯稱：是陳進興跟我說要幫我辦信用卡貸款云云（偵緝卷第
      四一頁），且辯稱：是身分證被冒用云云（偵緝卷第四七頁），一再否認本件
      契約文件均非其所簽署，豈非與常情有違？是被告所辯，均非可採。
    事證明確，被告右揭犯行堪予認定。
二、核被告甲○○所為，係犯動產擔保交易法第三十八條之動產擔保交易之債務人將
    標的物遷移，致生損害債權人罪。其與不詳姓名之成年男子有犯意聯絡及行為分
    擔，均為共同正犯。再被告於八十五年間因藏匿人犯案件，經本院判處有期徒刑
    十月確定，於八十六年十二月二十四日假釋期滿執行完畢，有臺灣臺中地方法院
    檢察署刑案資料查註紀錄表在卷可佐，其於五年以內再犯本件有期徒刑以上之罪
    ，為累犯，應依刑法第四十七條規定加重其刑。爰審酌被告以車輛辦理動產擔保
    ，竟僅繳納數期貸款本息，尚積欠告訴人本金近三十萬元，即將汽車遷移約定地
    點，且標的物遷移不知去向，又其犯後態度不佳，迄未與債權人達成和解之犯後
    態度等一切情狀，量處如主文所示之刑，並諭知易科罰金之折算標準。
據上論斷，應依刑事訴訟法第二百九十九條第一項前段，動產擔保交易法第三十八條
，刑法第十一條前段、第二十八條、第四十七條、第四十一條第一項前段，罰金罰鍰
提高標準條例第一條前段、第二條，判決如主文。
中      華      民      國    九十四    年      六      月    二十九    日
                                        臺灣臺中地方法院刑事第十庭
                                            審判長法官  郭  瑞  祥
                                                  法官  江  奇  峰
                                                  法官  黃  家  慧
右正本證明與原本無異。
如不服本判決，應於送達後十日內向本院提出上訴狀(須附繕本)，上訴於台灣高等
法院台中分院。
                                                 書記官
中      華      民      國    九十四    年      六      月    二十九    日
附論罪科刑法條
動產擔保交易法第三十八條
動產擔保交易之債務人，意圖不法之利益，將標的物遷移、出賣、出質、移轉、抵押
或為其他處分，致生損害於債權人者，處三年以下有期徒刑、拘役或科或併科六千元
以下之罰金。
